最高法院刑事判決　　　　　　九十六年度台上字第三五二四號
上　訴　人　甲○○
上列上訴人因偽造文書案件，不服台灣高等法院台南分院中華民
國九十三年十二月二十三日第二審判決（九十三年度上訴字第八
九九號，聲請簡易判決處刑案號：台灣台南地方法院檢察署九十
二年度偵字第六三九七號），提起上訴，本院判決如下：
   主  文
原判決撤銷，發回台灣高等法院台南分院。
    理  由
本件原判決認定：上訴人甲○○係址設台南縣新營市○○路二五
七巷十一弄十號宗興肉品有限公司之實際負責人（名義負責人為
楊重文），於民國九十年十二月間擬參與台灣台南監獄及台灣台
北看守所所舉辦之「法務部雲嘉南地區監校所聯合採購九十一年
上半年收容人副食品中肉品類」及「法務部所屬北宜地區矯正機
關聯合採購九十一年上半年收容人副食品類」投標，向韋祥企業
有限公司（下稱韋祥公司）宣稱：如得標將向該公司進貨，因而
得韋祥公司之同意，取得該公司經行政院農業委員會（下稱農委
會）授權認證之「ＣＡＳ」證明書，並持韋祥公司文件前往投標
，而在肉鬆、培根片、貢丸、豬中上肉、小排肉、大排肉、赤肉
絲、黑胡椒豬排、絞肉等項目得標。詎其於得標後，韋祥公司因
價格問題不願提供上開肉品，上訴人為節省成本，亦未向韋祥公
司進貨，乃轉向簡瑞成（業經台灣板橋地方法院判刑確定）負責
之興日大食品工業股份有限公司（下稱興日大公司）購買。上訴
人為免台灣台南監獄及台灣台北看守所驗收人員發現所交付之肉
品，並非依照原訂契約由韋祥公司製造或加工之情，乃與簡瑞成
共同基於行使偽造私文書與侵害證明標章專用權人之概括犯意聯
絡，未經韋祥公司之同意或授權，明知上開「ＣＡＳ」證明標章
名稱及圖樣，係由農委會向經濟部中央標準局（已改制為智慧財
產局）申請證明標章註冊登記，並以註冊號數00000000
號取得標章專用權，用以證明農產品及農產加工品之安全性及優
良性，專用期間至九十七年六月十五日止，未經農委會之許可或
授權辦理優良肉品認證之產品，不得任意使用相同或近似之證明
標章。竟由上訴人於九十一年一月間起至六月間止，先於台南縣
新營市委由不知情之廠商擅自製作印有韋祥公司名稱、地址、電
話之紙箱，且上開紙箱上並印有ＣＡＳ證明標章，以表彰係韋祥
公司出廠之肉品紙箱，而以上開紙箱提供予簡瑞成，嗣又由上訴
人逕委由簡瑞成在台中委由不知情之廠商印製上開紙箱，簡瑞成
明知於印有韋祥公司名稱之紙箱內，所裝載者均為自己公司之貨
品，竟仍基於和上訴人共同行使偽造私文書之概括犯意聯絡，由
簡瑞成將肉品包裝於偽造之韋祥公司紙箱內，表示該紙箱內之貨
品係屬於韋祥公司所製作而獲有ＣＡＳ認證用意之證明，再交由
上訴人先後轉送至包括雲嘉南地區之監校所及北宜地區矯正機關
供食用，足以生損害於韋祥公司、農委會、中央畜產會及各監所
對於肉品管理之正確性，並致減損該證明標章之識別性或信譽。
嗣於九十二年二月十一日，經法務部調查局查獲，並在台灣台南
監獄扣得韋祥公司名稱之紙箱二個等情。因而撤銷第一審諭知上
訴人無罪之判決，改判論上訴人以共同連續行使偽造私文書，足
以生損害於公眾及他人罪，處有期徒刑伍月，並諭知易科罰金之
折算標準；及宣告記載韋祥企業有限公司名稱、地址、電話與Ｃ
ＡＳ證明標章等字樣之紙箱均沒收。固非無見。
惟查：（一）審理事實之法院對於被告有利及不利之證據，應一
律注意，詳為調查，綜合全案證據資料，本於經驗法則以定其取
捨，並將取捨證據及得心證之理由於判決內詳為說明，方為適法
。又有罪判決所憑之證據及其說明理由須與卷內之證據資料相適
合，否則即屬證據上之理由矛盾。查上訴人於偵查中雖供承認罪
，然於原審即具狀陳稱：前開印有韋祥公司名稱、地址、電話及
ＣＡＳ證明標章之紙箱，由印製到供簡瑞成使用，及增印之所有
過程，上訴人完全不知情，與上訴人無涉云云，並否認其於偵查
中對此部分所為自白之真實性，於原審準備程序中亦為如此之供
陳。而原審於準備程序筆錄及審判筆錄就本案主要爭點第三項亦
記載：「韋祥公司的包裝紙箱，先由訴外人陳元誠供給的，用完
後簡瑞成自行印製」等語，有各該筆錄及書狀在卷可稽（原審卷
第二十八、三十五、三十九、七十一、八十一頁）；另據證人簡
瑞成於第一審審理中經輔佐人詰問以：紙箱是何人做的？證稱：
剛開始是和陳元誠接洽的，紙箱載來的時候我不在，是因為後來
紙箱不夠，我打電話給陳元誠說紙箱不夠，他就說要我自己作；
繼稱：紙箱不是上訴人載來的，上訴人亦未與我接洽等語（第一
審卷第一七九頁）。如所陳不虛，即於上訴人有利，究實情如何
？原審未予究明釐清，即於判決理由說明：上訴人對其自行印製
及委由簡瑞成印製印有韋祥公司名稱、地址、電話之紙箱，且上
開紙箱上均印有ＣＡＳ證明標章，並以上開紙箱提供予簡瑞成裝
載興日大公司之肉品等情並不否認。並以此亦經簡瑞成在原審供
認無誤云云（原判決第三頁倒數第一至六行，第四頁倒數第一至
六行），資為不利於上訴人之認定，其所為論斷與卷內資料不符
，已有證據上理由矛盾之違背法令；復未說明上訴人上開所辯及
簡瑞成上開有利於上訴人之證言何以摒棄不採之理由，並有判決
不備理由之違誤。（二）有罪之判決書應於主文內記載諭知之主
刑、從刑，為刑事訴訟法第三百零九條第一款所明定。故沒收之
物，應於判決主文為明確具體之宣告，方足資為執行之根據。原
判決於理由說明：上訴人與簡瑞成二人印製記載有韋祥公司名稱
、地址、電話與ＣＡＳ證明標章之紙箱除在台灣台南監獄扣得二
個外，餘雖未扣案，然前開在紙箱上所記載之韋祥公司名稱、地
址、電話與ＣＡＳ證明標章係代表韋祥公司，且上訴人等偽造該
等公司之名稱、地址、電話或ＣＡＳ標章字樣之紙箱，係屬於修
正後商標法第八十三條所規定「犯前二條之罪所製造、販賣、陳
列、輸出或輸入之商品，或所提供於服務使用之物品或文書，不
問屬於犯人與否，沒收之」之「提供於服務使用之物品」，雖未
扣案，然無證據證明已不存在，應依前開規定，宣告沒收之（原
判決第八頁第二至九行）；並於判決主文諭知：「記載韋祥企業
有限公司名稱、地址、電話與ＣＡＳ證明標章等字樣之紙箱均沒
收」。然對應沒收之紙箱之數量若干？並未予明確認定記載，自
無從據以執行，依上開說明，有判決不適用法則之違背法令。（
三）原判決事實認定：上訴人委由不知情之廠商印製上揭紙箱等
情，如若無訛，應為間接正犯，原判決對此未於理由內說明論列
，亦有判決不備理由之違背法令。以上或為上訴意旨所指摘，或
為本院得依職權調查之事項，應認原判決有撤銷發回之原因。基
於審判不可分原則，原判決不另為無罪諭知部分，併予發回。
據上論結，應依刑事訴訟法第三百九十七條、第四百零一條，判
決如主文。
中　　華　　民　　國　九十六　年　　六　　月　二十九　日
                      最高法院刑事第五庭
                          審判長法官  林　增　福
                                法官  邵　燕　玲
                                法官  張　清　埤
                                法官  陳　世　雄
                                法官  蔡　國　在
      本件正本證明與原本無異
                                      書  記  官
中　　華　　民　　國　九十六　年　　七　　月　　五　　日
                                                      v
